【裁判字號】    90,簡上,457
【裁判日期】    901221
【裁判案由】    給付票款
【裁判全文】
臺灣臺北地方法院民事判決  九十年度簡上字第四五七號
    上  訴  人  溫豪實業有限公司
    法定代理人  甲○○
    法定代理人  丙○○
                            送達代收人  邱俊哲律師
    訴訟代理人  乙○○
右當事人間請求給付票款事件，上訴人對於中華民國九十年六月四日本院台北簡易庭
九十年度北簡字第四六八○號第一審簡易判決提起上訴，本院判決如左：
    主      文
上訴駁回。
第二審訴訟費用由上訴人負擔。
    事      實
甲、上訴人方面：
  一、聲明：原判決廢棄，駁回被上訴人在第一審之訴。
  二、陳述：
  （一）查上訴人於民國八十八年間向協洋公司（即被上訴人協仕實業股份有限公司
        ，下稱協仕公司）採購數批貨物外銷至日本，惟該批貨物因嚴重瑕疵造成上
        訴人日本客戶遭受重大損失，進而向上訴人索賠之金額高達新台幣（下同）
        八十萬元以上（尚不包括上訴人前往日本數次處理該瑕疵貨物所生之費用）
        ，對上訴人公司信譽造成重大損失，依訂單契約記載，貨品因品質不良或規
        格不符等因素而遭國外買主退貨或請求損害賠償時，概由售方負完全賠償之
        責，依法或依上開契約約定，協洋公司自應就上訴人所受損害負賠償之責；
        又上訴人於八十九年一月份運送一批二十呎櫃貨物，由台灣至大陸協洋公司
        組裝及出貨，協洋公司於同年二月取得該批貨品後，竟加以侵佔而未依約出
        貨，造成上訴人受有貨物損害六十萬元，依民法侵權行為及不當得利之規定
        ，亦得請求協洋公司賠償。經上訴人多次向協洋公司協調未果，上訴人自得
        主張以前述合計一百四十萬元之損害賠償金額，與本件被上訴人所得請求之
        系爭票款，主張抵銷。
  （二）被上訴人雖主張其與協洋公司係屬不同公司，然其二者應屬同一公司，只是
        協洋公司位於大陸，被上訴人協仕公司位於台灣，台商在大陸之公司名稱與
        在台灣公司名稱不一致之情形不足為奇，且該公司董事長之名片將兩家公司
        名稱都印上去，足見係同一家公司。
  三、證據：提出護照一份、訂單及採購單等相關文件一份、報價單一份、出口報單
      一份、發票及收據一份（以上均為影本）。
乙、被上訴人方面：
  一、聲明：駁回上訴。
  二、陳述：除與原判決記載相同者，茲予引用外，補稱：本件被上訴人係依票據關
      係請求，至於上訴人對於被上訴人是否有損害賠償請求權與本件無關，況且協
      洋公司並非即為被上訴人協仕公司，協洋公司係一大陸公司，被上訴人協仕公
      司僅有投資協洋公司，然兩者係屬不同公司，上訴人主張抵銷並無理由。
  三、證據：援用原審之立證方法，並補提公司登記事項卡、廣東省對外來料加工特
      准營業證各一件。
    理      由
一、被上訴人起訴主張其執有上訴人所簽發如附表所示之支票二紙，票面金額合計為
    三十八萬二千六百八十二元，經分別於附表所示發票日向被上訴人為付款之提示
    ，竟均遭退票，屢經催討未果，為此依票款給付請求權之法律關係，訴請上訴人
    給付該票款及法定遲延利息。上訴人則以：其於八十八年間向協洋公司採購外銷
    至日本之貨品有嚴重瑕疵，造成上訴人之日本客戶向上訴人索賠八十萬元以上，
    協洋公司又於八十九年二月間侵佔上訴人價值六十萬元之貨品，致上訴人受有嚴
    重損害，就上開損害金額自得與本件票款加以抵銷，上訴人自無給付本件票款之
    理等語，資為抗辯。
二、被上訴人主張其所執有上訴人所簽發如附表所示之支票二紙，屆期提示均遭退票
    ，迄未獲償等事實，業據其於原審提出支票及退票理由單等件為證，上訴人對此
    亦不爭執，堪信被上訴人此部分主張為真實。被上訴人抗辯其與協洋公司往來交
    易受有損害，應與本件票款抵銷等情，亦據其提出訂單及採購單等相關文件為證
    ，惟為被上訴人所否認，主張其與協洋公司係屬不同公司。是本件應予審酌者，
    乃上訴人抵銷之抗辯，是否有理？
三、按二人互負債務，而其給付種類相同，並均屆清償期者，各得以其債務，與他方
    之債務，互為抵銷，民法第三百三十四條第一項前段固定有明文，惟按該條所稱
    之抵銷，係以二人互負債務，而其給付種類相同並均屆清償期者為要件，故得供
    債務人抵銷之債權，須為對於自己債權人之債權，而不得以對於他人之債權，對
    於債權人為抵銷，最高法院著有四十九年台上字第一二五號判例可資參照。經查
    ，依上訴人所提出之訂單及採購單等文件，其上均記載與上訴人往來交易者為訴
    外人協洋公司而非被上訴人協仕公司，而協洋公司與協仕公司二者間僅有投資關
    係，然非同一公司等事實，業據被上訴人陳稱在卷，亦有公司登記事項卡、廣東
    省對外來料加工特准營業證各一紙附卷可稽，應屬可採；上訴人抗辯兩者均屬同
    一公司，洵屬無據。是訴外人協洋公司與被上訴人協仕公司既屬不同公司，兩者
    即為不同之法人，在法律上為不同之權利主體，享有各自之人格，自不得將其二
    者之權利義務關係混為一談，上訴人縱然對於協洋公司有如其所辯之損害賠償及
    不當得利請求權存在，亦僅得對於協洋公司另行主張請求，尚不得以該對於協洋
    公司之債權，對於本件被上訴人之債權，主張抵銷。故上訴人抗辯其因協洋公司
    之行為受有損害，應與本件票款抵銷云云，尚非有理，其既不爭執系爭票款未償
    之事實，依法自應負給付該票款之責。
四、綜上所述，本件上訴人抗辯其得以對於協洋公司之損害賠償債權與本件票款抵銷
    云云，並無可取。從而被上訴人本於票款給付請求權之法律關係，請求上訴人給
    付三十八萬二千六百八十二元，及自八十九年五月二十日起至清償日止，按年息
    百分之六計算之利息，為有理由，應予准許。是則原審判命上訴人如數給付，並
    依職權宣告假執行，於法並無不合。上訴意旨指摘原判決不當，求予廢棄改判，
    為無理由，應予駁回。
五、據上論結，本件上訴為無理由，依民事訴訟法第四百三十六條之一第三項、第四
    百四十九條第一項、第七十八條，判決如主文。
中      華      民      國    九十      年     十二     月    二十一    日
                                        民事第二庭審判長法  官  丁蓓蓓
                                                        法  官  曾部倫
                                                        法  官  林庚棟
~F0
~T48
附表：
┌──┬───────────┬────┬────────┬────┐
│編號│  票面金額（新台幣）  │ 發票日 │   付  款  人   │票據號碼│
├──┼───────────┼────┼────────┼────┤
│ １ │二十萬零一千一百零四元│89.5.20 │上海銀行松山分行│0000000 │
├──┼───────────┼────┼────────┼────┤
│ ２ │十八萬一千五百七十八元│89.3.30 │台新銀行信義分行│0000000 │
└──┴───────────┴────┴────────┴────┘
右為正本係照原本作成
不得上訴
中      華      民      國    九十      年     十二     月    二十一    日
                                                        書記官  劉芳菊


司法院資訊處製作；財團法人民間司法改革基金會備份。
